臺灣苗栗地方法院交通事件裁定　　　　 100年度交聲字第93號
原處分機關　交通部公路總局新竹區監理所苗栗監理站
異　議　人
即受處分人　宋雲月原名宋雲金.
上列異議人即受處分人因違反道路交通管理處罰條例案件，對於
交通部公路總局新竹區監理所苗栗監理站於民國100 年2 月18日
所為之竹監苗字第裁54-F00000000號處分（原舉發案號：苗縣警
交字第F00000000 號）、竹監苗字第裁54-F00000000號處分（原
舉發案號：苗縣警交字第F00000000 號），聲明異議，本院裁定
如下：
    主  文
原處分均撤銷。
關於竹監苗字第裁54-F00000000號處分部分，宋雲月汽車駕駛人
，駕駛汽車經測試檢定酒精濃度超過規定標準，因而肇事致人受
傷，應參加道路交通安全講習。
關於竹監苗字第裁54-F00000000號處分部分，宋雲月汽車駕駛人
駕駛汽車肇事致人受傷而逃逸，吊銷其持有各級車類之駕駛執照
，壹年內不得考領駕駛執照。
    理  由
一、原處分意旨略以：異議人即受處分人宋雲月（原名宋雲金）
    於民國97年9 月22日21時35分許，駕駛車牌號碼R5-7832 號
    自用小貨車行經苗栗縣卓蘭鎮內灣里內灣111 之3 號處，分
    別為苗栗縣警察局大湖分局卓蘭分駐所警員舉發「酒後駕車
    肇事致人受傷經測酒測值1.20MG/L」、「駕駛汽車肇人受傷
    逃逸」違規；異議人另涉及公共危險罪及肇事逃逸罪部分，
    業經臺灣苗栗地方法院檢察署檢察官為緩起訴處分確定，爰
    依道路交通管理處罰條例（下稱同條例）第35條第1 項第1
    款、第24條第1 項第2 款、第62條第4 項、第67條第3 項暨
    違反道路交通管理事件統一裁罰標準及處理細則第41條第4
    項規定，於100 年2 月18日分別掣開竹監苗字第裁54-F0000
    0000號裁決書，裁處異議人罰鍰新臺幣（下同）49,500元、
    吊扣駕駛執照12個月、施以道安講習；及竹監苗字第裁54-F
    00000000號裁決書，裁處異議人罰鍰6,000 元、吊銷駕駛執
    照，1 年內不得考領駕駛執照，原處分並無不法等語。
二、異議意旨略以：異議人於上開時、地酒後駕車及肇事致人受
    傷而逃逸，業經臺灣苗栗地方法院檢察署檢察官緩起訴處分
    在案，並已向財團法人犯罪被害人保護協會臺灣苗栗分會支
    付緩起訴處分金共10萬元（其中5 萬元是酒醉駕車之緩起訴
    處分金，另5 萬元是肇事逃逸之緩起訴處分金），苗栗監理
    站又分別裁罰49,500元及6,000 元，違反一事不二罰，爰請
    法院裁定撤銷原處分云云。
三、按汽車駕駛人飲用酒類後其吐氣所含酒精濃度超過每公升0.
    25毫克以上，不得駕車，道路交通安全規則第114 條第2 款
    規定甚明。又汽車駕駛人，駕駛汽車經測試檢定酒精濃度超
    過規定標準者，處新臺幣1 萬5,000 元以上6 萬元以下罰鍰
    ，並當場移置保管該汽車及吊扣其駕駛執照1 年；因而肇事
    致人受傷者，並吊扣其駕駛執照2 年；汽車駕駛人有第35第
    1 項規定之情形者，應接受道路交通安全講習；汽車駕駛人
    駕駛汽車肇事致人受傷而逃逸者，吊銷其駕駛執照；汽車駕
    駛人，曾依本條例其他各條規定吊銷駕駛執照者，1 年內不
    得考領駕駛執照，道路交通管理處罰條例（下稱同條例）第
    35條第1 項第1 款、第24條第1 項第2 款、第62條第4 項前
    段、第67條第3 項分別定有明文。
四、次按94年2 月5 日公布，95年2 月5 日施行之行政罰法第26
    條規定：「一行為同時觸犯刑事法律及違反行政法上義務規
    定者，依刑事法律處罰之。但其行為應處以其他種類行政罰
    或得沒入之物而未經法院宣告沒收者，亦得裁處之。前項行
    為如經不起訴處分或為無罪、免訴、不受理、不付審理之裁
    判確定者，得依違反行政法上義務規定裁處之。」即所謂一
    事不二罰原則，探究其立法目的，無非以一行為同時觸犯刑
    事法律及違反行政法上義務規定時，由於刑罰與行政罰同屬
    不法行為之制裁，而刑罰之懲罰作用較強，依刑事法律處罰
    即足資警惕，實無一事二罰再處行政罰之必要，且刑事法律
    處罰，由法院依法定程序為之，較符合正當法律程序，應予
    優先適用，但罰鍰以外之沒入或其他種類行政罰，因兼具維
    護公共秩序之作用，為達行政目的，行政機關仍得併予裁處
    。故汽車駕駛人酒後駕車時，如同時觸犯刑法第185 條之3
    之公共危險罪者，道路交通主管機關除依行政罰法第26條第
    1 項但書規定，處以其他種類行政罰外，關於行政罰鍰部分
    ，即應依行政罰法第26條、同條例第10條等規定移送地方法
    院檢察署處理，其後非有行政罰法第26條第2 項所定不起訴
    等事由，不得裁處行為人罰鍰。至酒後駕車經檢察官為緩起
    訴處分，並命駕駛人向公益團體捐款或提供義務勞務者，駕
    駛人係履行檢察官為緩起訴處分命令，此等命令名義上雖非
    刑罰，但仍是一種特殊的處遇措施，造成駕駛人之財產減少
    或義務增加，性質上亦屬干預人民自由之處分，與刑事制裁
    無異，實質上則為刑事處罰。再者，縱認該捐款命令因未經
    法院裁判所為之處罰，非刑事處分，但捐款行為究具行政罰
    鍰之性質，自不應就同一行為再受行政罰鍰（臺灣高等法院
    96年11月刑事庭庭長法律問題研討會決議參照）。
五、再按94年12月14日修正前（下稱修正前）道路交通管理處罰
    條例第68條原係規定：「汽車駕駛人因違反本條例及道路交
    通安全規則之規定，受『吊扣或吊銷』駕駛執照處分時，『
    吊扣或吊銷』其持有各級車類之駕駛執照」。而94年12月14
    日修正、95年3 月1 日施行之道路交通管理處罰條例第68條
    規定則規定：「汽車駕駛人，因違反本條例及道路交通安全
    規則之規定，受『吊銷』駕駛執照處分時，『吊銷』其持有
    各級車類之駕駛執照」，其立法理由略以：「原條文將違法
    或違規駕駛人所持有各級車輛之駕駛執照一併吊扣或吊銷失
    之過酷，影響人民工作及生活過鉅，爰修正之」等語，有道
    路交通管理處罰條例第68條審查報告可資查考（見立法院公
    報第94卷第70期第135 至138 頁）。是綜觀前開法條及修法
    說明，通過之修正條文既未將該條全數刪除，而僅係將道路
    交通管理處罰條例第68條原有條文中之「吊扣或」3 字刪除
    ，故受「吊扣」駕駛執照處分時，固不再吊扣其持有各級車
    類之駕駛執照，惟於受「吊銷」駕駛執照處分時，仍應吊銷
    其持有各級車類之駕駛執照至為明確。而依同條例第68條規
    定，受吊銷駕駛執照處分時，吊銷其持有各級車類之駕駛執
    照，此乃法律特別規定違規人受吊銷駕駛執照處分時之法律
    效果，原處分機關尚無裁量權限予以限縮。
六、經查：
(一)、異議人宋雲月於民國97年9 月22日21時35分許，駕駛車牌號
    碼R5-7832 號自用小貨車行經苗栗縣卓蘭鎮內灣里內灣111
    之3 號處，分別為苗栗縣警察局大湖分局卓蘭分駐所警員舉
    發「酒後駕車肇事致人受傷經測酒測值1.20MG/L」、「駕駛
    汽車肇人受傷逃逸」違規乙節，為異議人所不爭執，是異議
    人確有本件汽車駕駛人酒精濃度超過規定標準因而致人受傷
    及駕駛汽車肇事致人受傷而逃逸之違規事實屬實。又異議人
    因公共危險及肇事逃逸案件，經臺灣苗栗地方法院檢察署檢
    察官以97年度偵字第4597號為緩起訴處分，諭知緩起訴期間
    2 年，並應於收受該署檢察官執行緩起訴處分命令通知書1
    個月期間內向財團法人犯罪被害人保護協會臺灣苗栗分會繳
    交10萬元（其中5 萬元係酒醉駕車之緩起訴處分金，另外5
    萬元則係肇事逃逸之緩起訴處分金），及應於緩起訴處分確
    定日起之8 個月內，參加該署舉辦之法治教育宣導1 次，且
    緩起訴期間不得再有任何犯罪情事。前揭緩起訴處分於97年
    11月26日經臺灣高等法院臺中分院檢察署以97年度上職議字
    第6393號駁回再議而確定在案，故緩起訴期間自97年11月26
    日起至99年11月25日止，異議人已於期限內繳交10萬元及緩
    起訴處分期滿未經撤銷等事實，有舉發違反道路交通管理事
    件通知單、裁決書、臺灣苗栗地方法院檢察署緩起訴處分書
    、臺灣高等法院臺中分院檢察署處分書、臺灣高等法院被告
    前案紀錄等各1 份附卷可憑，應堪認定。
(二)、異議人依上開緩起訴處分所訂應遵守之事項向財團法人犯罪
    被害人保護協會臺灣苗栗分會繳交10萬元，此固非刑法所定
    刑罰之種類，然已對異議人名譽、心理產生相當制約並影響
    受處分人財產上之權利，應可實質該當行政罰法第26條第1
    項之「依刑事法律」之處罰。據此，原處分機關依道路交通
    管理處罰條例第35條第1 條第1 項規定，對異議人上開酒後
    駕車之違規行為予以裁罰時，除其行為應處以其他種類行政
    罰即吊扣駕駛執照及施以道安講習，仍得予以裁處外，就異
    議人違反行政法上義務而應受罰鍰之部分，依行政罰法第26
    條第1 項前段規定，即不得再依上揭道路交通管理處罰條例
    等規定裁罰之。從而，原處分機關未予詳查，遽對異議人分
    別裁處罰鍰49,500元及6,000 元，自有未洽。
七、又異議人既有駕駛汽車肇事致人受傷而逃逸之違規行為，即
    應依道路交通管理處罰條例第62條第4 項前段、第67條第3
    項之規定，受吊銷駕駛執照之處分，並依同條例修正後第68
    條第1 項規定，吊銷其持有之各級駕駛執照無誤。而關於吊
    銷駕駛執照並禁考1 年之部分，雖可能剝奪受處分人之工作
    權，惟道路交通管理處罰條例第62條第4 項前段及第67條第
    3 項、第68條第1 項規定之處罰目的乃在於科以肇事者須即
    採取救護或其他必要措施，並即應向警察機關報告之義務，
    ，不得逃逸，以防因就醫延誤致生無謂之傷亡，並俾得通知
    傷亡者家屬到場，以明責任，故凡肇事人於行車肇事致人受
    傷或死亡，未即採取救護或其他必要措施，並向警察機關報
    告，即駕車駛離現場者，均應依該規定處罰，以維護道路交
    通秩序與其他用路人之生命、身體安全，是立法者仍維持吊
    銷各級車輛駕駛執照之處罰，尚難認有違反行政法上之比例
    原則、不當聯結禁止原則之問題。且原處分關於吊銷駕駛執
    照之部分僅禁考1 年，於該期間屆滿後，異議人仍可再次透
    過考試取得駕駛執照，並非完全禁止異議人據以工作生存之
    權利，附此敘明。
八、綜上所述，本件異議人既已依上開緩起訴處分所訂應遵守之
    事項向財團法人犯罪被害人保護協會臺灣苗栗分會繳交10萬
    元（其中5 萬元係酒醉駕車之緩起訴處分金，另外5 萬元則
    係肇事逃逸之緩起訴處分金），則原處分別掣開竹監苗字第
    裁54-F00000000號裁決書裁處異議人罰鍰49,500元及竹監苗
    字第裁54-F00000000號裁決書裁處異議人罰鍰6,000 元部分
    ，核與行政罰法第26條第1 項前段、第2 項規定不符（即違
    反「一事不二罰」原則），原處分機關自不得再依上揭道路
    交通管理處罰條例等規定裁罰之，而應由本院將上開原處分
    均撤銷。至竹監苗字第裁54-F00000000號處分關於施以道安
    講習及竹監苗字第裁54-F00000000號處分關於吊銷駕駛執照
    ，1 年內不得考領之部分，乃其他種類行政裁罰之不利處分
    ，係為達嚇阻飲酒後駕車之不法行為，保障用路權人之生命
    、身體安全，具有維護公共秩序以達行政目的之作用，故依
    前開行政罰法第26條第1 項但書之規定，仍得裁處之，爰分
    別諭知如主文第2 項、第3 項所示之處罰，以資適法。
九、據上論斷，應依道路交通管理處罰條例第87條第2 項、道路
    交通案件處理辦法第19條前段，裁定如主文。
中    華    民    國   100    年    3     月    21    日
                  交通法庭  法  官  周靜妮
以上正本與原本無異。
如不服本裁定應於送達後5 日內向本院提出抗告狀。
                            書記官  巫  穎
中    華    民    國  100     年    3     月    21    日